最高法院刑事判決　　　　　　　　　 111年度台上字第3138號
上　訴　人　邱義祥



上列上訴人因公共危險案件，不服臺灣高等法院臺中分院中華民
國111年3月3日第二審判決（110年度交上訴字第1325號，起訴案
號：臺灣苗栗地方檢察署109 年度偵字第3212號），提起上訴，
本院判決如下：
    主  文
上訴駁回。
    理  由
一、按刑事訴訟法第377 條規定，上訴於第三審法院，非以判決
    違背法令為理由，不得為之。是提起第三審上訴，應以原判
    決違背法令為理由，係屬法定要件。如果上訴理由書狀並未
    依據卷內訴訟資料，具體指摘原判決不適用何種法則或如何
    適用不當，或所指摘原判決違法情事，顯與法律規定得為第
    三審上訴理由之違法情形，不相適合時，均應認其上訴為違
    背法律上之程式，予以駁回。又上訴第三審法院之案件，是
    否以判決違背法令為上訴理由，應就上訴人之上訴理由書狀
    加以審查。至原判決究有無違法，與上訴是否以違法為理由
    為兩事。如上訴理由書狀非以判決違法為上訴理由，其上訴
    第三審之程式即有欠缺，應認上訴為不合法，依刑事訴訟法
    第395 條前段予以駁回。本件經原審審理結果，認上訴人邱
    義祥有原判決事實欄（下稱事實欄）所記載之肇事逃逸犯行
    ，事證明確，因而撤銷第一審關於上訴人此部分之不當科刑
    判決，改判論處上訴人犯民國110年5月28日修正公布、同年
    月30日生效施行之刑法第185條之4肇事致人傷害而逃逸罪刑
    （另犯道路交通管理處罰條例第86條第1項、刑法第284條第
    1 項前段之汽車駕駛人無駕駛執照駕車而過失傷害罪部分，
    係不得上訴第三審之案件，業經原審判處罪刑確定）。已詳
    述其調查、取捨證據之結果及憑以認定犯罪事實之得心證理
    由，從形式上觀察，並無足以影響判決結果之違法情形存在
    。
二、上訴意旨略稱：依行車紀錄器畫面之第一審勘驗筆錄，可知
    上訴人於案發時駕駛車牌號碼00000000號自用小客車（下稱
    肇事汽車），自內側車道切換至外側車道超車時，祇是汽車
    之右側後車輪輪胎鋼圈，與告訴人潘冠宏騎乘之車號000-00
    00號普通重型機車左前側車輪，發生輕微擦撞。上訴人當時
    視線係前方路況，並未注意後方來車，加上兩車擦撞力道輕
    微，足證上訴人確不知且無預見有發生車禍肇事致人受傷之
    情。此參之苗栗縣政府警察局苗栗分局警備隊員職務報告記
    載：「…後續經電話聯繫邱義祥，邱義祥稱其不知有與人發
    生車禍，其人目前已在臺中處理事情，若其車輛有與人發生
    碰撞，其願意負起賠償責任…」等語，及第一審勘驗結果認
    定肇事汽車於擦撞後煞車燈未亮等情，可見一斑。至於上訴
    人於偵查及第一審捏造不實之人頂替作為肇事汽車之駕駛者
    ，係因擔心另案假釋遭撤銷所致，尚不得因此推認上訴人明
    知或預見案發時肇事致人受傷而逃逸。原判決未詳查有利於
    上訴人之事證，根據臆測之兩車碰撞之震動、聲響及查看後
    視鏡等情，推認上訴人可預見告訴人及其後座乘客受傷而仍
    逃逸，因而論處上開罪刑，其採證認事違反證據法則，且有
    適用法則不當、不適用法則等違誤。
三、惟查：
(一)證據之取捨與事實之認定，為事實審法院之職權，倘其採證
    認事並不違背證據法則，即不得任意指為違法；又證據之證
    明力如何，亦由事實審法院本於確信自由判斷之，如已敘述
    其何以為此判斷之理由，且未違背客觀上應認為確實之定則
    ，本於其各項調查所得之直接、間接證據，為合適的推理作
    用予以判斷，即不容漫指為違法，而據為適法之第三審上訴
    理由。
(二)查上訴人對於本件車禍事故及被害人傷害之發生，應負過失
    責任，業於原審自白犯罪，並經原審判決確定在案。原判決
    認定上訴人確有其事實欄所載肇事致人受傷而逃逸之犯行，
    暨上訴人及其原審辯護人於原審所為略如上訴意旨之辯解如
    何不足採乙節，已依憑調查結果並綜合卷內證據資料，於其
    理由內載敘：⑴依證人潘冠宏、余奕霏（原名許庭蓁）所述
    及第一審勘驗筆錄，可知該路段設有內、外二車道，上訴人
    於變換車道時，明知潘冠宏騎乘之機車在其駕駛之肇事汽車
    右前方，上訴人係以迫近之方式迫使潘冠宏讓道，衡情其變
    換車道駛入外側車道過程，應會察看右前方、正右方、右後
    方，嗣肇事汽車之右側車尾與潘冠宏騎乘之機車左側發生碰
    撞，導致潘冠宏與後座乘客余奕霏人車倒地，余奕霏並因此
    翻滾兩圈。可見兩車擦撞力道非輕，且機車倒地聲響非小。
    依上情狀，上訴人應知悉兩車發生碰撞，且從後視鏡並可看
    見潘冠宏及余奕霏均遭拋摔至車道等情。⑵機車對人體安全
    之防護力不若汽車，上訴人具有相當之生活經驗，應可預見
    該機車騎士及後座乘客可能因而受傷。佐以，上訴人於案發
    時無照駕駛，主觀上有逃逸動機，且其於偵查及第一審復捏
    稱非駕駛者，而為幽靈抗辯，諸多事後反應明顯異於一般不
    知情者。堪認上訴人確有肇事致人受傷仍逃逸之認識等旨（
    見原判決第5 至10頁）。所為論斷說明，與卷內證據資料相
    符，俱不違背證據法則及論理法則，亦無判決理由不備、適
    用法則不當或不適用法則等違誤可指。凡此概屬事實審法院
    採證認事、判斷證據證明力職權之適法行使，自不能任意指
    摘為違法。上訴意旨猶執與原審辯解相同之陳詞，主張其不
    知兩車發生碰撞及無肇事逃逸之犯意，指摘原判決依憑所謂
    兩車碰撞之震動、聲響及查看後視鏡等情，而以臆測之方法
    論處其罪刑云云，或係棄原審已明白論述之事項不顧，或係
    就同一證據，任憑己見而持與原審相異之評價，泛指為違法
    ，並均再為事實上之爭執，均難認是合法之上訴第三審理由
    。
四、以上及其餘上訴意旨，或係置原判決所為明白論斷於不顧，
    或係就事實審法院採證認事職權之合法行使，徒以自己說詞
    ，任意指為違法，核與法律規定得為第三審上訴理由之違法
    情形不相適合，應認上訴人之上訴為違背法律上之程式，予
    以駁回。
據上論結，應依刑事訴訟法第395條前段，判決如主文。
中    華    民    國   111    年    7     月    28    日
                  刑事第二庭審判長法  官  林  勤  純  
                                  法  官  王  梅  英  
                                  法  官  莊  松  泉  
                                  法  官  李  釱  任  
                                  法  官  吳  秋  宏  
本件正本證明與原本無異
                                  書記官
中    華    民    國   111    年    8     月    3     日